【裁判字號】    90,易,2864
【裁判日期】    901008
【裁判案由】    賭博等
【裁判全文】
臺灣臺中地方法院刑事判決                          九十年度易字第二八六四號
    公  訴  人  臺灣台中地方法院檢察署檢察官
    被      告  甲○○
右列被告因違反電子遊戲場業管理條例等案件，經檢察官聲請以簡易判決處刑（聲請
案號：九十年度偵字第一三九八二號），本院沙鹿簡易庭認不宜逕以簡易判決處刑，
改依通常程序審理，判決如左：
    主  文
甲○○違反未依電子遊戲場業管理條例規定辦理營利事業登記，不得經營電子遊戲場
業之規定，處拘役拾伍日，如易科罰金，以參佰元折算壹日。扣案之「小瑪莉」壹台
（含ＩＣ板壹片）、新台幣肆佰捌拾元，均沒收。
    事  實
一、甲○○係台中縣清水鎮○○路一之六號「祥華書局」之負責人，應知未依電子遊
    戲場業管理條例之規定辦理營利事業登記者，不得經營電子遊戲場業，竟基於違
    反上開條例規定之犯意及賭博之概括犯意，未依該條例規定辦理營利事業登記，
    自民國（下同）九十年八月一日起，在上址「祥華書局」之公眾得出入場所內，
    擺設賭博性電子遊戲機具小瑪莉變異體「鷹王」一台，而違規經營電子遊戲場業
    ，連續與不特定之人賭博財物多次，其賭博方式係賭客每投幣新台幣（下同）十
    元可開五分（即二比一之比例開分）與機器對賭，以分數押注，若贏可得倍數不
    等之分數，若輸則分數為機具吃掉，最後洗分時，再以上揭賭博性電動玩具顯示
    所餘分數，以上述同一比率換回現金，而連續與不特定人賭博財物。嗣於九十年
    八月三日十五時零五分許，始為警在上址查獲，並扣得上述賭博性電動玩具一台
    ，機具內之賭資四百八十元。
二、案經台中縣警察局清水分局報請台灣台中地方法院檢察署檢察官偵查後，聲請以
    簡易判決處刑，本院沙鹿簡易庭認不宜逕以簡易判決處刑，改依通常程序處理。
    理  由
一、右揭事實，業據被告甲○○於警訊及偵查中坦承不諱，並有台中縣警察局清水分
    局搜索扣押筆錄在卷及上揭賭博機具一台及賭資四百八十元扣案可資佐證，事證
    明確，被告犯行，堪以認定。
二、查電子遊藝場業管理條例於八十九年二月三日經總統公布施行，於同年月五日生
    效，該條例第一條明示：「為管理電子遊戲場業，並維護社會安寧，善良風俗、
    公共安全及國民身心健康，特設定本條例」，足見其立法目的之一即在於管理電
    子遊戲場業。而所謂電子遊戲場業，依該條例第二條規定，係指設置電子遊戲機
    供不特定人益智娛樂之營利事業。換言之，僅須設置電子遊戲機供人娛樂以營利
    者，即屬電子遊戲場業管理條例所指之電子遊戲場業，其規模如何則非所問，此
    由經濟部八十九年六月三十日經八九商字第八九○一八五三六號函示自明。再者
    ，依該條例第十六條之規定，非電子遊戲場業之其他營利事業，不得就其營業場
    所，供他人設置電子遊戲機營業，如違反該條規定，依第二十八條規定處行為人
    新台幣十萬元以上五十萬元以下罰鍰，並限期令其改善。故在非電子遊戲場業之
    其他營利事業場所設置電子遊戲機以營利者，仍屬由該條例規範之範疇，益徵該
    條例所指之電子遊戲場業並不專以設置電子遊戲機供人娛樂為限，在非電子遊戲
    場業之其他營利事業場所設置者仍屬之。是如係在自己經營之非電子遊戲場業之
    營業場所，附帶擺設電子遊戲機供人娛樂者，仍屬該條例第三條所指之「設置電
    子遊戲機供不特定人益智娛樂之營利事業」，依該條例第十五條之規定，仍應辦
    理營利事業登記證後始得營業。亦即所謂電子遊藝場業，僅須有設置電子遊戲機
    供人為益智娛樂者即屬之（該條例第二條），至其係專以提供電子遊戲機供人娛
    樂或在非電子遊戲場業之營業場所附帶提供電子遊戲機供人娛樂，應非所問。從
    而，在非電子遊戲場業之營業場所（如便利超商、保齡球館、泡沫紅茶店、撞球
    場、檳榔攤‧‧‧等），附帶擺設電子遊戲機供人娛樂者，仍須依該條例第十五
    條之規定辦理營利事業登記證後始得擺設，否則，仍應依該條例二十二條論罰。
    蓋依該條例第二十八條規定，提供非電子遊戲場業之其他營利事業之營業場所予
    他人擺設電子遊戲機仍須處罰，如非電子遊戲場業之營利事業人，自行在該營業
    場所擺設電子遊戲機，未經依法登記而不予處罰，顯然輕重失衡，當非該條例管
    理電子遊戲場業之立法意旨。又電子遊戲場業管理條例所稱電子遊戲機，指利用
    電、電子、電腦、機械或其他類似方式操縱，以產生或顯示聲光影像、圖案、動
    作之遊戲機具，或利用上述方式操縱鋼珠或鋼片發射之遊樂機具。但未具影像、
    圖案，僅供兒童騎乘者，不包括在內，電子遊戲場業管理條例第十五條、第三條
    、第四條第一項分別定有明文。雖同條例第四條第二項規定電子遊戲機不得有賭
    博之設計及裝置，並分類為益智類、鋼珠類、娛樂類。然此僅係規範電子遊戲機
    不得有賭博之設計及裝置，並非有賭博之設計及裝置即非屬電子遊戲機，此參諸
    同條例第四條第一項關於電子遊戲機之定義，僅排除未具影像、圖案，僅供兒童
    騎乘之機種即明。參諸經濟部依電子遊戲場業管理條例第四條第三項規定訂定之
    電子遊戲機分類標準第二條第三款第三目所定之娛樂類電子遊戲機係「其操作結
    果具射倖性，且所得之分數得作為兌換獎品之憑証或作為轉押注使用者屬之」，
    此即與一般所謂「電動賭博機具」特徵相符。足見電子遊戲場業管理條例第四條
    並未認有賭博之設計及裝置之電子遊戲機，非屬電子遊戲機。再觀諸電子遊戲場
    業管理條例第七條所定電子遊戲場業者不得陳列、使用未經中央主管機關評鑑分
    類及公告之電子遊戲機及擅自修改已評鑑分類之電子遊戲機，電子遊戲機之機具
    結構或軟體經修改者，視為新型機種，應即依規定申請檢驗及評鑑分類。凡違反
    同條例第七條第一項之規定者，依同條例第二十二條第三項處負責人或行為人新
    台幣十萬元以上五十萬元以下罰鍰。可知未經中央主管機關評鑑分類及公告之電
    子遊戲機及擅自修改已評鑑分類之電子遊戲機僅屬不得陳列、使用之非法電子遊
    戲機，並非不屬電子遊戲機，其陳列、使用非法電子遊戲機業者，亦未被排除而
    認其非屬電子遊戲場業者。又同條例第二十一條更明定電子遊戲場業不得設置電
    子遊戲場業管理條例施行前已公告查禁之電子遊戲機供人娛樂。違反者依同條例
    第三十五條處罰鍰，並撤銷其公司或營利事業之登記或部分登記事項，併將其機
    具沒入銷燬，其涉有賭博嫌疑者移送司法機關依法辦理。益徵有賭博之設計及裝
    置之遊戲機仍屬電子遊戲場業管理條例所稱之電子遊戲機。從而，有賭博之設計
    及裝置之遊戲機，只要係利用電、電子、電腦、機械或其他類似方式操縱，以產
    生或顯示聲光影像、圖案、動作之遊戲機具，或利用上述方式操縱鋼珠或鋼片發
    射之遊樂機具，且無未具影像、圖案，僅供兒童騎乘者之情形，即屬電子遊戲場
    業管理條例所稱之電子遊戲機，與其是否有賭博之設計及裝置無關。如認賭博性
    電子遊戲機非屬電子遊戲場業管理條例所稱之電子遊戲機，則必產生未依電子遊
    戲場業管理條例規定辦理營利事業登記之業者設置經中央主管機關評鑑分類及公
    告之電子遊戲機時，應依電子遊戲場業管理條例第二十二條論罪科刑，反而設置
    賭博性電子遊戲機供人賭博時，不得依電子遊戲場業管理條例論罪科刑。尤其在
    刑法第二百六十六條第一項之普通賭博罪時，更將產生未依電子遊戲場業管理條
    例規定辦理營利事業登記證之業者設置經中央主管機關評鑑分類及公告之電子遊
    戲機時，應依電子遊戲場業管理條例第二十二條論罪科刑（刑責較重），反而設
    置未經中央主管機關評鑑分類及公告之賭博性電子遊戲機供人賭博時，僅依刑法
    第二百六十六條第一項之普通賭博罪論罪科刑（刑責較輕）之不公平現象。
三、依上說明，核被告甲○○所為，係犯刑法第二百六十六條第一項前段之賭博罪，
    又被告未依電子遊戲場業管理條例規定，辦理營利事業登記，即經營電子遊戲場
    業之行為，另違反電子遊戲場業管理條例第十五條之規定，應依同條例第二十二
    條規定處斷。被告先後多次賭博犯行，時間緊接，犯罪手法相同，又係觸犯構成
    犯罪要件相同之罪名，顯係基於概括犯意反覆為之，為連續犯，應依刑法第五十
    六條之規定，以一罪論，並加重其刑。又被告所犯賭博財物罪與違反電子遊戲場
    業管理條例二罪之間，係一行為觸犯數罪名，為想像競合犯，應依刑法第五十五
    條之規定，從一重依電子遊戲場業管理條例第二十二條之規定論處，爰審酌被告
    犯罪之動機、目的、手段平和、被告為上址書店之負責人，其經營之時間尚短、
    所設置電子遊戲機之數量僅一台，犯罪所得不多，所生危害亦尚輕，及其犯後坦
    承犯行，態度良好等一切情狀，量處如主文所示之刑，並諭知易科罰金之折算標
    準。
四、扣案之賭博性電動機具「小瑪莉」一台（含ＩＣ板一片），為當場賭博之器具，
    扣案之賭資四百八十元，係在上揭賭博性電動機具內查獲之賭資，為在賭檯內之
    財物，業據被告陳明在卷，不問屬於犯人與否，均應依刑法第二百六十六條第二
    項之規定，宣告沒收。
五、被告經合法傳喚，無正當理由不到庭，惟本院認本案係應科拘役之案件，爰依刑
    事訴訟法第三百零六條之規定，不待其陳述逕行判決。
據上論斷，應依刑事訴訟法第四百五十二條、第二百九十九條第一項前段、第三百零
六條，電子遊戲場業管理條例第二十二條，刑法第十一條前段、第二百六十六條第一
項前段、第二項、第五十五條、第四十一條第一項前段，罰金罰鍰提高標準條例第一
條前段、第二條，判決如主文。
中      華      民      國      九十      年    十      月       八     日
                臺灣臺中地方法院刑事第三庭
                                    法  官  黃  峻  隆
右正本證明與原本無異。
如不服本判決，應於判決送達後十日內向本院提出上訴狀，上訴於臺灣高等法院臺中
分院( 須附繕本 )。
                                    書記官
中      華      民      國      九十      年    十      月       九     日
刑法第二百六十六條第一項前段
在公共場所或公眾得出入之場所賭博財物者，處一千元以下罰金。但以供人暫時娛樂
之物為賭者，不在此限。
當場賭博之器具與在賭檯或兌換籌碼處之財物，不問屬於犯人與否，沒收之。
電子遊戲場業管理條例第二十二條
違反第十五條規定者，處行為人一年以下有期徒刑、拘役或科或併科新台
幣五十萬元以上二百五十萬元以下罰金。


司法院資訊處製作；財團法人民間司法改革基金會備份。
